最高法院刑事判決　　　　　　九十六年度台上字第六七０七號
上　訴　人　甲○○
上列上訴人因偽造有價證券案件，不服台灣高等法院中華民國九
十六年四月十日第二審判決（九十五年度上訴字第四七四○號，
起訴案號：台灣板橋地方法院檢察署九十四年度偵字第一七六六
五號），提起上訴，本院判決如下：
    主  文
原判決撤銷，發回台灣高等法院。
    理  由
本件原判決認定上訴人甲○○有其事實欄所記載之犯行，因而撤
銷第一審科刑之判決，改判仍論以上訴人意圖供行使之用，而偽
造有價證券罪，量處有期徒刑三年二月，並諭知原判決附表所示
之本票一張其中偽造吳俊雄為發票人部分沒收；固非無見。
惟查：(一)、偽造他人之署押，足以生損害於公眾或他人者，係犯
刑法第二百十七條第一項之偽造署押罪。原判決認定上訴人利用
不知情之福灣企業股份有限公司（下稱福灣公司）業務員黃朝亮
（下或稱黃某）在原判決附表所示之本票共同發票人欄上「偽造
吳俊雄之署名」，足以生損害於吳俊雄等情。倘若無訛，則上訴
人此部分行為即與上述偽造署押罪之構成要件相當。惟原判決對
於上訴人此項「偽造署押」之行為並未於理由內加以論究，亦未
說明該部分行為何以毋庸論罪之理由，自有判決理由不備之違誤
。(二)、原判決認定上訴人利用不知情之黃某在原判決附表所示之
本票上盜蓋吳俊雄之印章，而偽造吳俊雄為上開本票之共同發票
人等情。然查卷附上開本票影本，除其「共同發票人欄」上蓋有
吳俊雄之印文一枚外，另於「發票人欄」上亦蓋有吳俊雄之印文
一枚（見偵卷(一)第十四頁）。究竟該本票「發票人欄」上所蓋之
吳俊雄印文一枚有無經吳俊雄授權或同意？若否，該印文是否亦
為上訴人利用不知情之黃某所盜蓋？原判決對此未一併加以審究
釐清明白，亦嫌調查未盡。(三)、原判決認定上訴人利用不知情之
黃某以偽造吳俊雄之署押及盜蓋其印章之方式，偽造吳俊雄為原
判決附表所示本票之共同發票人後，並持以向福灣公司行使，以
作為車輛貸款之用等情。倘若無訛，則上訴人所為除足以生損害
於吳俊雄本人以外，並足以生損害於福灣公司之利益。惟原判決
事實欄僅認定上訴人所為足以生損害於吳俊雄，對於上訴人所為
是否亦足以生損害於福灣公司，則未一併加以認定記載明白，其
理由亦欠完備。(四)、證人黃朝亮於第一審證稱：伊與上訴人辦理
車輛續約貸款（即尾款分期付款）時，係連同契約書（指貸款申
請書）及本票一起交予上訴人請其持交吳俊雄簽名，嗣伊經上訴
人指示由其一起在該契約書及本票上簽署吳俊雄之姓名等語（見
一審卷第一三二、一三四至一三六頁）。而卷附上開貸款申請書
上保證人欄及申請人簽名及蓋章欄上分別簽有「吳俊雄」之署押
各一枚（見偵卷(三)第三十六頁）；且依肉眼觀之，該申請書上「
吳俊雄」之簽名筆跡，與上開本票共同發票人欄上「吳俊雄」之
筆跡相同，似出於同一人之手筆。若黃朝亮前揭所述可信，則上
訴人是否併有利用不知情之黃某在該申請書上偽簽吳俊雄之署押
二枚而偽造該申請書（私文書），並持以向福灣公司行使之事實
？若有，該部分是否為本件起訴效力所及？應否一併論究？原判
決對此未加以審究及說明，亦有調查未盡及理由不備之違誤。(五)
、偽造、變造之有價證券，不問屬於犯人與否，沒收之，刑法第
二百零五條定有明文。查本件僅有原判決附表所示之本票影本一
張附卷可稽，該本票原本一張並未扣案，故第一審判決理由說明
：上述本票上偽造吳俊雄為共同發票人部分，係屬偽造之有價證
券，雖未扣案，惟不能證明已滅失，應依上述規定宣告沒收之等
旨（見一審判決第七頁第二至四行），核其認事用法並無不合。
雖上訴人於原審供稱：上述本票原本在伊家中云云（見原審卷第
四十七頁）。然此與第一審判決理由說明該本票原本並未扣案一
節並無不符。乃原判決竟認第一審判決上開認定與上訴人供承該
本票原本在伊家中等語不符，而據此作為撤銷第一審判決之唯一
理由（見原判決第六頁倒數第七行至倒數第二行），其論斷亦有
未洽。上訴意旨雖未指摘及此，然以上均為本院得依職權調查之
事項，應認原判決有撤銷發回更審之原因。
據上論結，應依刑事訴訟法第三百九十七條、第四百零一條，判
決如主文。
中　　華　　民　　國　九十六　年　 十一　 月　二十九　日
                      最高法院刑事第十二庭
                          審判長法官  洪　文　章
                                法官  王　居　財
                                法官  郭　毓　洲
                                法官  黃　梅　月
                                法官  邱　同　印
      本件正本證明與原本無異
                                      書  記  官
中　　華　　民　　國　九十六　年 　十二 　月　　三　　日
                                                      Ｅ
